【裁判字號】    98,交簡上,329
【裁判日期】    981231
【裁判案由】    過失傷害
【裁判全文】
臺灣桃園地方法院刑事判決           98年度交簡上字第329號
上  訴  人
即  被  告  乙○○
上列上訴人因過失傷害案件，不服本院中華民國98年9 月30日98
年度壢交簡字第2890號第一審刑事簡易判決（聲請簡易判決處刑
案號：臺灣桃園地方法院檢察署98年度偵字第12721 號），提起
上訴，本院管轄第二審之合議庭判決如下：
    主  文
上訴駁回。
乙○○緩刑貳年。
    事  實
一、乙○○於民國98年4 月24日上午，駕駛車牌號碼3416-SA 號
    自小客車，沿桃園縣中壢市○○路往內壢方向行駛，於同日
    上午9 時5 分許，行經中壢市○○路、環北路設有行車管制
    號誌之交岔路口欲右轉環北路，本應注意汽車行駛至交岔路
    口，轉彎車應讓直行車先行，而依當時天候晴、日間自然光
    線、道路乾燥無缺陷及障礙物且視距良好，並無使之不能注
    意之情事，竟疏未讓直行車先行，貿然右轉，適其同向右後
    方車道有甲○○騎乘車牌號碼EWO-970 號輕型機車，自延平
    路往內壢方向直行而來，因乙○○逕自右轉致其閃避不及，
    乙○○所駕車輛右側車身與甲○○騎乘機車左側發生碰撞，
    致甲○○人車倒地，因此受有肘挫傷及踝挫傷之傷害。而乙
    ○○於肇事後，雖下車查看並將甲○○扶起至路旁，惟表示
    趕時間上班後即先行離去（所涉肇事逃逸部分，另經檢察官
    為不起訴處分確定）。
二、案經甲○○訴由桃園縣政府警察局中壢分局報告臺灣桃園地
    方法院檢察署檢察官偵查後聲請以簡易判決處刑。
    理  由
壹、證據能力方面：
一、按被告以外之人於審判外之言詞或書面陳述，除法律有規定
    者外，不得作為證據。又被告以外之人於審判外之陳述，經
    當事人於審判程序同意作為證據，法院審酌該言詞陳述或書
    面陳述作成時之情況，認為適當者，亦得為證據。當事人、
    代理人或辯護人於法院調查證據時，知有第159條第1項不得
    為證據之情形，而未於言詞辯論終結前聲明異議者，視為有
    前項之同意，刑事訴訟法第159條第1項及第159條之5分別定
    有明文。經查，本件公訴人及被告乙○○就證人甲○○於警
    詢、偵查中之證述，在本院準備程序及審理程序中，就證據
    能力一節均表示無意見，且未於本案言詞辯論終結前聲明異
    議；而本院審酌該證人於警偵時之陳述既係彼等於案發後就
    各自親身經歷之事實所為者，依其陳述作成時之情況並無不
    適當，且均非違法取得之證據，又查無證據力明顯過低之情
    形，復經本院於審判期日就上開證據進行調查、辯論，則依
    前開規定，自均得為證據。
二、其次，本案認定事實所引用之文書證據，並無證據證明係公
    務員違背法定程式所取得，亦無刑事訴訟法第159 條之4 之
    顯有不可信之情況與不得作為證據之情形，本院斟酌本案卷
    內之證據並非非法取得，亦無證明力明顯過低之情形，且經
    本院於審判期日依法進行證據之調查、辯論，被告於訴訟上
    之程序權即已受保障，故前揭各該證據，亦均得採為證據，
    合先敘明。
貳、實體方面：
一、上開犯罪事實，業據被告乙○○於本院調查及審理時坦承不
    諱，核與證人即告訴人甲○○於警詢、偵查中證述情節相符
    ，復有道路交通事故現場圖、道路交通事故調查報告表（一
    ）、（二）、監視錄影翻拍照片及現場暨車損照片共15張、
    桃園縣政府警察局道路交通事故當事人酒精測定紀錄表及道
    路交通事故當事人登記聯單等附卷可稽，而被害人甲○○因
    本件車禍受有前述傷害，復有天晟醫院診斷證明書1 份在卷
    可憑。按汽車行駛時，轉彎車應讓直行車先行，道路交通安
    全規則第102 條第1 項第7 款規定甚明。被告乙○○駕駛上
    開車輛，於前揭時、地，行經上開肇事路段，依法即負有上
    項注意義務，再觀諸卷附道路交通事故調查報告表（一）、
    （二）所示，肇事路段屬設有行車管制號誌之交岔路口，而
    當時天候晴、日間自然光線、道路無缺陷且視距良好，並無
    不能注意之情事存在，竟疏未注意前開行車規定，其係轉彎
    車未讓直行之告訴人機車先行，貿然右轉，致生本件車禍，
    其有過失甚明。而告訴人甲○○騎乘前開機車，沿上開路段
    正常行駛，因其左前方之被告車輛逕自右轉，致其猝不及防
    而閃避不及始與被告車輛發生碰撞，其並無過失。又被害人
    甲○○係因本件車禍受有前述傷害，被害人之傷害結果與被
    告之過失行為間顯有相當因果關係，被告自應負過失傷害之
    責。綜上所述，本件事證明確，被告犯行已堪認定，應依法
    論科。
二、核被告所為，係犯刑法第284 條第1 項前段之過失傷害罪。
    上訴意旨雖謂：原判決未考量其經濟拮据，請求減輕量刑云
    云。然按量刑輕重，係屬事實審法院得依職權自由裁量之事
    項，茍已斟酌刑法第57條各款所列情狀而未逾越法定刑度，
    不得遽指為違法，最高法院72年台上字第6696號判例意旨可
    資參照。查本件原審量刑既已審酌被告就本件車禍之過失程
    度、被害人並無過失、及被害人所受之傷勢併造成之身心痛
    苦，兼衡被告之生活狀況、智識程度等一切刑法第57條之各
    款情形，亦未逾越法定刑度，揆諸前揭判例意旨，自不能率
    指原審判決有何違法失當之處。從而，本件上訴，為無理由
    ，應予駁回。
三、惟查，被告前未曾因故意受有期徒刑以上刑之宣告，有臺灣
    高等法院被告前案紀錄表在卷可按，且已與告訴人甲○○達
    成和解，而告訴人甲○○亦到庭表示願意不再追究等情，有
    本院審判筆錄可資佐憑，被告經此偵、審程序教訓及刑之宣
    告，應能知所警惕，信無再犯之虞，本院綜合各情，認第一
    審簡易判決所宣告之刑以暫不執行為適當，併予宣告緩刑二
    年，以啟自新。
據上論斷，應依刑事訴訟法第455 條之1 第1 項、第368 條，刑
法第74條第1 項第1 款，判決如主文。
本案經檢察官吳美文到庭執行職務。
中    華    民    國    98    年    12    月    31    日
                  刑事第五庭  審判長法  官  潘政宏
                                    法  官  江春瑩
                                    法  官  張詠晶
以上正本證明與原本無異。
不得上訴。
                                    書記官  王峻宏
中    華    民    國    99    年    1     月    4     日

司法院資訊處製作；財團法人民間司法改革基金會備份。
